臺灣臺中地方法院刑事判決　　　　　　 100年度易字第1027號
公　訴　人　臺灣臺中地方法院檢察署檢察官
被　　　告　周綱哲
上列被告因違反毒品危害防制條例案件，經檢察官提起公訴（99
年度毒偵字第4346號），本院判決如下：
    主       文
周綱哲施用第二級毒品，累犯，處有期徒刑貳月，如易科罰金，
以新臺幣壹仟元折算壹日。甲基安非他命因壹包（含無從析離之
包裝袋壹個、驗餘淨重零點零零肆貳公克）沒收銷燬之。
    犯 罪 事 實
一、周綱哲於民國88年間，因施用毒品案件，經福建金門地方法
    院裁定令入勒戒處所觀察、勒戒，認無繼續施用毒品之傾向
    ，於88年5月19日執行完畢釋放，由福建金門地方法院檢察
    署檢察官以88年度偵字第155號不起訴處分確定；復於同年
    間，又因施用毒品案件，經福建金門地方法院裁定令入勒戒
    處所觀察、勒戒，認無繼續施用毒品之傾向，於88年11月16
    日執行完畢釋放，由福建金門地方法院檢察署檢察官以88年
    度偵字第437號不起訴處分確定。周綱哲另於94年間，因竊
    盜案件，經本院以94年度中簡字第2446號判決判處有期徒刑
    3月，於94年11月14日以易科罰金執行完畢。詎其明知毒品
    甲基安非他命業經公告列為毒品危害防制條例第二級毒品，
    不得非法持有、施用，仍不知戒除劣行，竟於前開觀察、勒
    戒執行完畢後5年內，基於施用第二級毒品甲基安非他命之
    犯意，於99年11月9日夜間9時10分許，在臺中縣太平市（現
    改制為臺中市太平區○○○路○段95號之「菲力貓電子遊戲
    場」店內男生廁所內，先自友人林仁德（轉讓、幫助施用第
    二級毒品及違反藥事法等罪嫌另案由檢察官偵辦中）之處，
    無償取得甲基安非他命1小包及玻璃球管1支；再於同日夜間
    9時20分許，在上開廁所內，將甲基安非他命置放在玻璃球
    管內以火燒烤之方式，施用第二級毒品甲基安非他命1次。
    嗣於同日夜間11時許，經警至上開「菲力貓電子遊戲場」店
    內執行臨檢勤務，周綱哲於有偵查權限之檢警尚未查悉其上
    開施用第二級毒品甲基安非他命犯行前，向警方主動供出該
    犯行，並自其所穿著之褲子左前方口袋取出上開甲基安非他
    命1小包（含無從析離之包裝袋1個、驗餘淨重0.0042公克）
    交付予警員查扣而自首接受裁判，並經周綱哲同意採集尿液
    送驗結果，確呈安非他命、甲基安非他命陽性反應。
二、案經臺中市政府警察局（即改制前之臺中縣警察局，下同）
    太平分局報請臺灣臺中地方法院檢察署檢察官偵查起訴。
    理      由
一、訊據被告周綱哲於警詢、偵訊及本院審理中均坦承前揭犯罪
    事實不諱，且被告為警查獲後所採集之尿液，經鑑驗結果，
    呈安非他命、甲基安非他命陽性反應等情，有詮昕科技股份
    有限公司尿液檢驗報告1紙在卷足憑（見99年度毒偵字第
    4346 號卷宗第26頁），復有被告所有供施用之第二級毒品
    甲基安非他命1包（含無從析離之包裝袋1個、驗餘淨重為
    0.0042公克）扣案可資證明；且上開扣案之毒品，經行政院
    衛生署草屯療養院鑑定結果，檢出甲基安非他命成分，此有
    該院草療鑑定第0000000000號鑑定書在卷可稽（見99年度毒
    偵字第4346號卷宗第23頁），足認被告之自白與事實相符，
    堪予採信。
二、按施用第一、二級毒品為犯罪行為，毒品危害防制條例第10
    條第1項及第2項各定有處罰明文。故施用該毒品者，依前揭
    規定本應科以刑罰，惟基於施用毒品之人，兼有病患屬性，
    乃於刑事政策上對合於一定條件之施用者，依同條例第20條
    、第23條之規定，施以觀察、勒戒及強制戒治之治療，期以
    保安處分替代刑罰，戒斷其身、心癮。嗣因其程序過於繁雜
    ，上揭條例於92年7月9日修正公布，自93年1月9日施行，將
    該第20條、第23條之保安處分程序，單純區分為「初犯」、
    「五年內再犯」及「五年後再犯」3種；依其立法理由之說
    明：「初犯」，經觀察、勒戒或強制戒治後，應為不起訴處
    分或不付審理之裁定；經觀察、勒戒或強制戒治執行完畢釋
    放後，「五年內再犯」者，因其再犯率甚高，原實施之觀察
    、勒戒及強制戒治既已無法收其實效，爰依法追訴或裁定交
    付審理。至於經觀察、勒戒或強制戒治執行完畢釋放後，「
    五年後再犯」者，前所實施之觀察、勒戒或強制戒治已足以
    遮斷其施用毒品之毒癮，為期自新及協助其斷除毒癮，仍適
    用「初犯」規定，先經觀察、勒戒或強制戒治之程序。從而
    依修正後之規定，僅限於「初犯」及「五年後再犯」二種情
    形，始應先經觀察、勒戒或強制戒治程序，不能逕行起訴，
    亦即設為施用毒品罪起訴條件之限制。但倘被告於5年內已
    再犯，經依法再為保安處分或追訴處罰者，縱其第3次（或
    第3次以上）施用毒品之時間，在初犯之保安處分執行完畢
    釋放5年以後，即非屬「五年後再犯」之情形，且因前有「
    五年內再犯」情形，顯見其再犯率甚高，原實施之保安處分
    無法收其實效，毋庸仍予寬典處遇，而應依該條例第10 條
    逕予刑罰制裁（最高法院99年度台非字第173號判決意旨參
    照）。本件被告於88年間，因施用毒品案件，經福建金門地
    方法院裁定令入勒戒處所觀察、勒戒，認無繼續施用毒品之
    傾向，於88年5月19日執行完畢釋放，由福建金門地方法院
    檢察署檢察官以88年度偵字第155號不起訴處分確定；復於
    同年間，又因施用毒品案件，經福建金門地方法院裁定令入
    勒戒處所觀察、勒戒，認無繼續施用毒品之傾向，於88年11
    月16日執行完畢釋放，由福建金門地方法院檢察署檢察官以
    88 年度偵字第437號不起訴處分確定等情，有臺灣高等法院
    被告前案紀錄表、臺灣臺中地方法院檢察署刑案資料查註紀
    錄表各1份在卷可稽，雖被告辯稱伊只接受1次觀察勒戒，惟
    經本院以電話向法務部矯正署金門看守所總務科名籍股查詢
    結果，被告確實在該所接受2次觀察勒戒之執行，有本院100
    年4月18日電話紀錄表及該所收容人資料表在卷可稽。則本
    案被告施用甲基安非他命之犯行，距第1次觀察、勒戒執行
    完畢雖已逾5年，惟被告於該第1次觀察、勒戒執行完畢釋放
    後5年內，曾因施用毒品案件，復經法院裁定實施觀察、勒
    戒，並執行完畢，顯見被告並非於「初犯」觀察、勒戒執行
    完畢後5年內均無任何施用毒品之犯行。揆諸前開說明，被
    告所為本案施用甲基安非他命之犯行，自毋須再重新施予觀
    察勒戒之處遇程序，而應直接訴追處罰，其犯行明確，應依
    法論科。
三、論罪科刑之說明：
  (一)核被告所為，係犯毒品危害防制條例第10條第2項之施用第
    二級毒品罪。
  (二)被告持有第二級毒品之低度行為，為其施用第二級毒品之高
    度行為所吸收，不另論罪。
  (三)被告前有犯罪事實欄一所載之前科紀錄，有刑案資料查註紀
    錄表在卷可稽，其於受有期徒刑執行完畢後5年以內，故意
    再犯本件有期徒刑以上之罪，為累犯，應依刑法第47條第1
    項之規定加重其刑。
  (四)被告於有偵查權限之檢警尚未查悉上揭犯行前，向警方主動
    供出該犯行而自首接受裁判等情，有警詢筆錄可稽（見警卷
    第4頁），本院審酌被告雖非主動前往警局自首，惟警方在
    上址臨檢時，對被告施用毒品犯行並無任何確切之根據得為
    合理之可疑，經警詢問時，被告乃主動供述其於上開時地施
    用第二級毒品甲基安非他命之犯行，且同意採尿送驗，足信
    被告自首其施用第二級毒品犯行並接受裁判，係基於真誠悔
    悟之心，確實符合自首之要件，爰依刑法第62條前段規定減
    輕其刑，並先加後減之。
  (五)按犯第4條至第8條、第10條或第11條之罪，供出毒品來源，
    因而查獲其他正犯或共犯者，減輕或免除其刑，毒品危害防
    制條例第17條第1項定有明文。被告為警移送至臺灣臺中地
    方法院檢察署接受檢察官訊問時，供稱：其所施用之毒品係
    來自綽號「阿德」之友人等語，並提供「阿德」所使用之行
    動電話門號（號碼詳卷）供檢察官查緝，使檢察官循線查獲
    林仁德涉犯違反毒品危害防制條例、違反藥事法等罪嫌，有
    偵訊筆錄及本案起訴書在卷可稽，堪認被告供出毒品來源，
    合於毒品危害防制條例第17條第1項規定之減刑事由，並先
    加重後遞予減輕之。
  (六)爰審酌被告前因施用毒品，經觀察、勒戒後，猶未能體認毒
    品危害己身之鉅，無視毒品對於自身健康之戕害及國家對於
    杜絕毒品犯罪之禁令，對社會安全有所危害，及其犯罪動機
    、方法、手段、犯後坦承犯行，有悔悟之意，暨檢察官亦求
    處有期徒刑2月等一切情狀，量處如主文所示之刑，並諭知
    易科罰金之折算標準。
  (七)末按查獲之第一、二級毒品及專供製造或施用第一、二級毒
    品之器具，不問屬於犯人與否，均沒收銷燬之，毒品危害防
    制條例第18條第1項前段定有明文。扣案之第二級毒品甲基
    安非他命1包（含無從析離之包裝袋1個、驗餘淨重0.0042公
    克），應依毒品危害防制條例第18條第1項前段之規定，沒
    收銷燬之。至送鑑用罄之毒品，已不存在，自無從沒收之，
    附此敘明。
據上論斷，應依刑事訴訟法第299條第1項前段，毒品危害防制條
例第10條第2項、第17條第1項、第18條第1項前段，刑法第11條
、第41條第1項前段、第47條第1項、第62條前段，判決如主文。
本案經檢察官蔡志明到庭執行職務。
中    華    民    國    100   年    4    月    28    日
                  刑事第二庭   法  官   鄭永玉
以上正本證明與原本無異。
如不服本判決應於收受送達後10日內向本院提出上訴書狀，並應
敘述具體理由；其未敘述上訴理由者，應於上訴期間屆滿後20日
內向本院補提理由書（均須按他造當事人之人數附繕本）「切勿
逕送上級法院」。
                               書記官   蔡伸蔚
中    華    民    國   100    年    4     月    28    日
附錄論罪科刑法條：毒品危害防制條例第十條
施用第二級毒品者，處三年以下有期徒刑。